臺灣高等法院臺中分院刑事判決　　　96年度交上易字第1060號
上　訴　人　臺灣臺中地方法院檢察署檢察官
上　訴　人
即　被　告　丙○○
選任辯護人　陳鴻謀律師
被　　　告　乙○○
　　　　　　　　　　號
上列上訴人因被告犯過失致死案件，不服台灣台中地方法院95年
度交易字第368號，中華民國96年4月12日第一審判決（起訴案號
：臺灣臺中地方法院檢察署95年度偵字第2994號），提起上訴，
本院判決如下：
    主  文
原判決關於被告丙○○部分撤銷。
丙○○因過失致人於死，處有期徒刑捌月，減為有期徒刑肆月，
如易科罰金，以銀元佰元（即新臺幣玖佰元）折算壹日。
其他上訴駁回。
    事  實
原審判決書關於被告丙○○有罪部分所記載之事實，與本院認定
之犯罪事實相同，玆引用之。（如附件）
    理  由
壹、有罪部分（被告丙○○部分）：
一、引用原審判決書所記載之證據及理由（除應依中華民國96年
    罪犯減刑條例予以減刑外，詳如理由三）
二、訊據被告丙○○於本院對於該時、地駕車未注意車前狀況及
    兩車併行之距離，致煞避不及，由後撞擊王國雄所騎乘之重
    型機車，致王國雄人車分離倒地，造成王國雄受傷其後不治
    死亡等情供承不諱，且其過失致人於死之事實，罪証甚明，
    並經原審法院認定明確，並已詳敘其理由，被告犯行堪以認
    定。又被告丙○○上訴雖認被害人王國雄騎乘機車途經上址
    不知何故於路中間暫停，亦有過失云云，惟肇事地點係無行
    車分向線標記及無快慢車道分隔線之道路，而被害人王國雄
    騎乘機車受撞地點係在右側行向車道，有道路交通事故現場
    圖、道路交通事故調查報告表及現場照片在卷足按，則被害
    人王國雄騎乘機車並無未遵守道路標線行車規定之情事，雖
    被害人王國雄騎乘機車因故暫停於路中，或有來不及表示暫
    停之手勢，惟依被告丙○○於警偵訊所供「被害人王國雄就
    在其前方不遠處約十至二十公尺，距離蠻近的，其看見對方
    時，已剎車不及而撞到被害人王國雄」等情，亦顯見被告丙
    ○○發現被害人王國雄暫停之際，已不及反應而發生本件車
    禍肇事，是尚難認被害人王國雄亦有過失，併為敘明。
三、被告丙○○犯罪時間在中華民國96年4月24日以前， 合於減
    刑條件，應予以減刑， 爰依中華民國96年罪犯減刑條例第2
    條第1項第3款予以減刑，原審認被告丙○○罪證明確，予以
    論罪科刑，固非無見，惟查原審未及依上開中華民國96年罪
    犯減刑條例予以減刑，尚有未洽。被告丙○○上訴指摘原審
    量刑不當，及公訴人上訴認原審量刑過輕，雖均無理由，惟
    原判決既有可議，即無可維持，自應由本院加以撤銷改判。
    爰審酌被告丙○○之過失程度，本件車禍造成被害人王國雄
    死亡家屬傷痛程度，被告丙○○犯後態度於本院已坦承犯行
    ，又考之被告丙○○於肇事後，已由保險公司給付新臺幣（
    下同）一百五十萬元強制險予告訴人，並積極與告訴人尋求
    和解，惟尚未與被害人家屬達成和解賠償損害，及被告丙○
    ○前無犯罪紀錄，素行良好，有臺灣高等法院被告前案紀錄
    表、臺灣臺中地方法院檢察署刑案查註紀錄表各一份在卷可
    證等一切情狀，量處如主文第二項所示之刑，及減得之刑，
    併諭知易科罰金折算之標準，以資懲儆。又被告丙○○於犯
    罪時之刑法第四十一條第一項前段規定：「犯最重本刑為五
    年以下有期徒刑以下之刑之罪，而受六個月以下有期徒刑或
    拘役之宣告，因身體、教育、職業、家庭之關係或其他正當
    事由，執行顯有困難者，得以一元以上三元以下折算一日，
    易科罰金。」又被告丙○○行為時之易科罰金折算標準，修
    正前罰金罰鍰提高標準條例第二條（現已刪除）規定，就其
    原定數額提高為一百倍折算一日，則本件被告行為時之易科
    罰金折算標準，最高應以銀元三百元折算一日，經折算為新
    臺幣後，應以新臺幣九百元折算為一日。惟九十五年七月一
    日修正公布施行之刑法第四十一條第一項前段則規定：「犯
    最重本刑為五年以下有期徒刑以下之刑之罪，而受六個月以
    下有期徒刑或拘役之宣告者，得以新臺幣一千元、二千元或
    三千元折算一日，易科罰金。」比較修正前後之易科罰金折
    算標準，以九十五年七月一日修正公布施行前之規定，較有
    利於被告，是以本件被告減刑後，仍依刑法第2條第1項前段
    之規定， 應依95年7月1日施行前之規定刑法第41條第1項前
    段併諭知易科罰金折算之標準。又本件被告丙○○尚未與被
    害人家屬達成和解賠償損害，被害人家屬並無表示願意原諒
    被告而不追究其刑責，本院因認不宜予以宣告緩刑，併為敘
    明。
貳、無罪部分（被告乙○○部分）：
一、本案經本院審理結果，認被告乙○○被訴過失致死之犯行係
    屬不能證明，其證據及理由，業據第一審判決書理由欄記載
    甚詳，爰引用之（如附件）。原審以不能證明被告犯罪，而
    依刑事訴訟法第三百零一條第一項規定，諭知無罪之判決，
    經核認事用法，並無不合，檢察官上訴意旨雖猶謂「就被告
    乙○○部分，以不論被害人王國雄倒臥位置如何，均會與機
    車部分重疊，且依卷附照片及刮地痕研判，被害人與機車確
    有重疊，被告乙○○自後撞擊機車，必會連同被害人一同撞
    擊。再者，對照被害人遺留血跡為長型與相驗後得知被害人
    頭頸部之傷勢研判，可認被害人倒地後曾經外力移動，絕非
    倒地後靜止不動。」云云。
二、惟查如果被告乙○○所騎乘之機車，於撞到被害人王國雄所
    騎乘之機車時，一併撞到被害人王國雄，則被害人王國雄的
    身體必定會受到拖曳，血跡亦應隨著拖曳的長度散佈於馬路
    上，惟遍觀所有現場照片，被害人王國雄的血跡，僅集中在
    警卷照片編號十七所示在馬路右邊護欄邊貼近白色實線邊線
    旁之一攤長形紅色血跡而已，其他路面並無點狀散佈或拖曳
    之血跡遺留，且從被告丙○○所騎乘機車倒地位置之後輪起
    至被害人王國雄機車所留刮地痕之起點間並無任何煞車痕及
    刮地痕等情觀之，若被告乙○○是於撞到被告丙○○之機車
    後，馬上撞到被害人王國雄之人車，並一起滑行前進，則在
    被告丙○○所騎乘機車倒地位置之後輪起至被害人王國雄機
    車所留刮地痕之起點間，應會有煞車痕或刮地痕遺留，方合
    事理，然事實上現場狀況並非如此，此益徵被害人王國雄遭
    被告丙○○撞擊後，即因受衝力往前後靜止倒在血跡的位置
    ，未再受有移動。是被告乙○○確無撞到被害人王國雄之身
    體，洵堪認定。從而，公訴人上訴意旨，即屬推測之詞，尚
    無足採，並經原審法院已詳敘其不足採信之理由，此外復查
    無其他積極證據足以證明被告乙○○確有公訴人所指犯行，
    不能證明被告犯罪，原判決因而諭知無罪之判決，於法並無
    不合。公訴人上訴認應就被告予以論罪科刑，而指摘原判決
    不當，為無理由，應予駁回。
據上論結，應依刑事訴訟法第三百六十八條、第三百六十九條第
一項前段、第三百六十四條、第三百七十三條、第二百九十九條
第一項前段，刑法第二百七十六條第一項、第二條第一項前段、
第四十一條第一項前段（修正前）、（修正前）第三十三條第五
款、（修正前）第六十二條前段，（修正前）罰金罰鍰提高標準
條例第一條前段、第二條，中華民國96年罪犯減刑條例第二條第
一項第三款、第七條、第九條，判決如主文。
本案經檢察官甲○○到庭執行職務。
中　　華　　民　　國　　96　　年　　11　　月　　27　　日
            刑事第二庭    審判長法  官  蕭  錦  鍾
                                法  官  胡  森  田
                                法  官  胡  忠  文
上列正本證明與原本無異。
不得上訴。
                                書記官  蕭  訓  慧
中　　華　　民　　國　　96　　年　　11　　月　　27　　日
